臺灣高等法院交通法庭判決　　　　　 94年度交上易字第155號
上　訴　人　臺灣士林地方法院檢察署檢察官
上　訴　人
即　被　告　甲○○
上列上訴人因被告過失傷害案件，不服臺灣士林地方法院93年度
交易字第244號，中華民國94年4月15日第一審判決（起訴案號：
臺灣士林地方法院檢察署93年度偵字第5808號），提起上訴，本
院判決如下：
    主  文
上訴駁回。
甲○○緩刑貳年。
    事  實
一、甲○○於民國（下同）93年3月29日上午10時 55分許，駕駛
    車號２Ａ─６６３６號自用小客車，自臺北縣汐止市○○街
    293 號對面紫明寺前之停車場駛出欲右轉進入明峰街時，原
    應注意汽車起步前，應顯示方向燈，注意前後左右有無障礙
    或車輛行人，並應讓行進中之車輛行人優先通行，而依當時
    天候晴，路面乾燥、無缺陷、無障礙物，視距良好，無號誌
    等狀況，並無不能注意之情事，竟疏未注意，於該停車場出
    口起步欲右轉進入明峰街時，未注意其左方車輛動態，並應
    讓行進中之車輛優先通行，以致其車頭左前側保險桿處撞擊
    適由乙○○駕駛車號ＢＫＲ－６３０號重型機車右後側排氣
    管處，使乙○○人、車倒地，因此受有左側脛骨平台骨折及
    下背痛、麻木感等傷害。甲○○於肇事後，在未被有偵查犯
    罪職權之公務員發覺前，向前往現場處理之臺北縣政府警察
　  局汐止分局警員承認為肇事者並自願接受裁判。
二、案經甲○○自首並經乙○○訴由臺北縣政府警察局汐止分局
    報請臺灣士林地方法院檢察署檢察官偵查後聲請以簡易判決
    處刑。
    理  由
一、訊據上訴人即被告甲○○（簡稱被告）對於在上揭時地，駕
    車與告訴人乙○○（簡稱告訴人）車輛發生撞擊致告訴人受
    傷之事實固坦承不諱，惟否認其對本件車禍之發生有何過失
    ，辯稱：伊駕車由停車場出口起步時，有先行暫停，才右轉
    進入明峰街，伊車行駛已越過明峰街中線，告訴人直行車應
    禮讓伊轉彎車先行，又告訴人車速亦相當快，有一段告訴人
    機車的煞車痕沒有畫在現場圖內，伊並無過失等語。
二、經查：（一）、被告確有於上揭時、地駕車與告訴人車輛發
    生撞擊等情，業據其自承在卷，並經告訴人於警詢及偵查指
    訴明白（參偵查卷第15頁、第16頁、第33頁、第34頁），核
    與證人警員陳海倫於原審到庭之證詞相符（參原審卷第64頁
    至第68頁）。被害人之傷勢，復有三軍總醫院診斷證明書 2
    紙在卷可按（參偵查卷第20頁、原審卷第29頁），此外復有
    道路交通事故現場圖、道路交通事故調查報告表(一)(二)、交通
    事故談話紀錄表及事故現場照片10幀在卷可稽（參偵查卷第
    7頁至第9頁、第18頁、第19頁、第21頁至第23頁）；（二）
    、按汽車起步前，應顯示方向燈，注意前後左右有無障礙或
    車輛行人，並應讓行進中之車輛行人優先通行，道路交通安
    全規則第89條第1項第6款定有明文。被告駕車行經上開路段
    ，本應遵守上開規定之注意義務，注意前後左右有無車輛，
    並應讓行進中之車輛優先通行，且依當時情況天候晴，路面
    乾燥、無缺陷、無障礙物，視距良好，無號誌等情狀，亦無
    不能注意之特殊情形，竟疏未注意告訴人騎乘之機車正自其
    左方直行而來，貿然駕車自停車場駛出進入明峰街車道上，
    以致撞擊被害人車輛因而肇事，其有過失甚為明確，其過失
    與告訴人之傷害間顯具有相當之因果關係。且本件車禍肇事
    責任經檢察官送請臺灣省臺北縣區車輛行車事故鑑定委員會
    鑑定結果，該會亦同認：「甲○○駕駛自小客車，路外起駛
    未讓車道上行駛之車輛先行，為肇事原因；乙○○駕駛普通
    重機車無肇事因素」等語，有該會93年9月29日北鑑字第931
    110號函及內附之鑑定意見書各1件在卷可稽（參偵查卷第52
    頁至第54頁）；（三）、被告雖辯稱其駕車起步時，有先行
    暫停後，才右轉進入明峰街，且伊車已越過明峰街中線，告
    訴人直行車應禮讓伊轉彎車先行，又告訴人車速亦相當快，
    現場有一段告訴人機車煞車痕未在現場圖畫出來等語。惟查
    ：（１）、汽車行駛至交岔路口，直行車尚未進入交岔路口
    ，而轉彎車已達中心處開始轉彎，直行車應讓轉彎車先行，
    道路交通安全規則第102條第1項第6 款固有明文。然參諸上
    開道路交通事故現場圖所示，並據證人陳海倫於原審證稱：
    「（交叉路口要如認定？）有斑馬線、紅綠燈」等語（參原
    審卷第66頁），堪認本件肇事現場並非二道路以上交互通過
    之交叉路口，而係一停車場與道路交會之處，並無適用上開
    規定之餘地；（２）、依上開道路交通事故現場圖所示，告
    訴人機車煞車痕起點至被告車頭撞擊點連線長5.7 公尺，告
    訴人機車橫躺中心位置距離被告車撞擊點約4.5 公尺，並未
    再留下其他煞車痕跡，顯見告訴人機車撞擊被告車前曾立即
    煞車，撞擊後則未再煞車。另參以交通部66年10月27日交路
    （）字第10275 號函示「一般公路汽車（亦適用於機車）
    煞車距離、行車速度對照表」，告訴人之行車速度約落於時
    速30至35公里之間，並未超越速限40公里，堪認告訴人並未
    超速行駛；（３）、被告雖另辯稱肇事地點路面上尚有告訴
    人機車煞車痕，並未畫在現場圖內等語，惟證人陳海倫於原
    審訊問時已證稱：「因為我已經製作完成現場圖，他說的也
    不知道有沒有，所以我沒有再做」、「我不確認有被告所反
    應的煞車痕」等語（參原審卷第66頁），是該煞車痕究係何
    人車輛所遺留，難以認定，尚難僅憑被告片面之詞作有利被
    告之認定；（４）、證人黃振昌並未目擊車禍發生之經過，
    故其於原審雖到庭證稱：「以我所在的位置，我無法看到當
    時擦撞的情形，我只看到一部摩托車過去就倒了，我不知情
    形如何」等語（參原審卷第69頁），故證人黃振昌上開證詞
    亦無足為本件車禍責任判定之依據；（５）、至被告於本院
    訊問時聲請傳喚證人陳海倫到庭作證，因證人陳海倫已經於
    原審出庭證述綦詳，本件事證已明，本院認並無再為傳喚該
    證人之必要。綜上各點，本件事證明確，被告犯行應予認定
    ，並依法論科。
三、核被告所為，係犯刑法第284條第1項之過失傷害人罪。本件
    車禍發生之時，雖係由路人報案，但被告於警方前往現場處
    理時，當場承認其為肇事者等情，業據被告於偵審時供述明
    確，並有臺北縣政府警察局汐止分局道路交通事故肇事人自
    首情形紀錄表1紙在卷可按（參偵查卷第 25頁），應認被告
    係於犯罪未被發覺前向該管公務員自承犯罪而願接受裁判，
    核與刑法第62條規定自首之要件相符，應依法減輕其刑。
四、原審本於同上見解，適用刑法第284條第1項前段、第41條第
    1項前段、第62條前段，罰金罰鍰提高標準條例第1條前段、
    第 2條之規定，並爰審酌被告並無前科，平日素行良好，其
    手段、教育智識程度、告訴人所受傷害非輕及犯後否認犯行
    ，未見悔意，態度不佳等一切情狀，量處有期徒刑 4月，並
    諭知易科罰金之折算標準，其認事用法核無不合，量刑亦稱
    妥適。公訴人上訴意旨主張告訴人所受傷勢嚴重，被告於事
    發後迄未賠償告訴人所受損害，且矢口否認犯行，犯罪後態
    度不佳，原審量刑過輕等語，惟其上訴之主張業經原審量刑
    時予以斟酌，原審量刑並無不當，其上訴並無理由。而被告
    上訴意旨則執陳詞，主張其自廟口停車場駛出時，已盡注意
    義務，否認過失犯行，亦為無理由，均應予駁回。末查，被
    告未曾受有期徒刑以上刑之宣告，有本院被告前案紀錄表在
    卷可稽，且被告於本院審理時，業與告訴人達成民事調解，
    有臺灣士林地方法院內湖簡易庭調解筆錄在卷可參，其因一
    時疏未注意駕車肇事致誤罹刑典，經此教訓後當知警惕，而
    無再犯之虞，本院認被告所受刑之宣告，以暫不執行為適當
    ，爰依刑法第74條第1款規定，併予宣告緩刑2年，以勵自新
    。
據上論斷，應依刑事訴訟法第368條，刑法第74條第1款，判決如
主文。
本案經檢察官劉文水到庭執行職務。
中　　華　　民　　國　　94　　年　　8 　　月　　17　　日
　　　　　　　　　交通法庭審判長法　官  尤豐彥
　　　　　　　　　　　　　　    法　官  趙功恆
　　　　 　 　　　　　　　　　　法　官  鄧振球
以上正本證明與原本無異。
不得上訴。
                                書記官  洪秋帆
中　　華　　民　　國　　94　　年　　8 　　月　　19　　日
附錄：本案論罪科刑法條全文
刑法第284條
因過失傷害人者，處6月以下有期徒刑、拘役或500元以下罰金，
致重傷者，處1年以下有期徒刑、拘役或500元以下罰金。
從事業務之人，因業務上之過失傷害人者，處1年以下有期徒刑
、拘役或1000元以下罰金，致重傷者，處3年以下有期徒刑、拘
役或2000元以下罰金。
